【裁判字號】    95,易,760
【裁判日期】    950728
【裁判案由】    竊盜
【裁判全文】
臺灣士林地方法院刑事判決               95年度易字第760號
公  訴  人  臺灣士林地方法院檢察署檢察官
被      告  甲○○
上列被告因竊盜案件，經檢察官提起公訴（95年度偵字第6659號
），而被告於準備程序中就被訴事實為有罪之陳述，經合議庭裁
定由受命法官獨任進行簡式審判程序，並判決如下：
    主  文
甲○○連續攜帶兇器竊盜，累犯，處有期徒刑壹年，扣案之鋸子
、鉗子、螺絲起子、小刀各壹支均沒收。
    事實及理由
一、犯罪事實：
  (一)甲○○曾於民國92年間因竊盜案件，經本院以93年度易緝字
    第27號判決，處有期徒刑8 月確定；復於93年間因搶奪案件
    ，經本院以93年度訴字第701 號判決，處有期徒刑10月確定
    ，前開2 罪合併定應執行刑為有期徒刑1 年4 月，而於95年
    2 月8 日縮刑期滿執行完畢。
  (二)甲○○仍不知悔改，意圖為自己不法之所有，基於竊盜之概
    括犯意，連續為下列竊盜行為：
    (1)於95年5 月13日14時許，自臺北市○○區○○路19號重慶
      國中未關閉之側門進入校園後，以徒手拔取之方式竊取操
      場司令臺圍牆窗戶口之3 臺冷氣機冷媒銅管得手。
    (2)同日19時許，自同一地點進入重慶國中後，於重慶國中操
      場徒手竊取相鄰之明倫高中福利社外牆2 臺冷氣機冷媒銅
      管及3 臺冰箱室外機銅管得手。以上2 次共計竊得銅管5
      公斤，嗣於同年月15日18時許出售與陳建廷經營之廢五金
      回收場，得款新臺幣（下同）750 元。
    (3)翌日凌晨4 時許，攜帶所有客觀上可供兇器使用之鋸子、
      鉗子、螺絲起子、小刀各1 支，再次進入重慶國中操場，
      持上揭工具剪斷竊取明倫高中福利社外牆上之電纜線4 條
      得手，重量合計13.5公斤。嗣於同年月18日10時許出售與
      施啟明經營之廢五金回收場，得款2,000 元。
    (4)同年月20時14時許，復攜帶上揭可供兇器使用之工具，進
      入臺北市○○區○○街59巷8 號對面大龍國小已無人居住
      之舊宿舍內，以螺絲起子拆卸竊取變電箱鐵製電源開關盒
      ，得手後尚未離去之際，為警據報當場查獲，並扣得其所
      有上開鋸子、鉗子、螺絲起子、小刀各1 支。
  (三)案經臺北市政府警察局大同分局報告臺灣士林地方法院檢察
    署檢察官偵查起訴。
二、認定前揭犯罪事實所依據之證據名稱：
  (一)被告於警詢、偵訊及本院訊問時之自白。
  (二)證人丙○○、丁○○、陳建廷、施啟明於警詢、證人乙○○
    於警詢、偵訊、證人李利雄於偵訊之證述。
  (三)犯罪現場及贓物照片19張。
  (四)贓物認領保管單3 紙。
  (五)扣案之鋸子、鉗子、螺絲起子、小刀各1 支。
三、應適用之法條及簡要說明：
  (一)按刑法第321 條第1 項第3 款之攜帶兇器竊盜罪，係以行為
    人攜帶兇器竊盜為其加重條件，此所謂兇器，其種類並無限
    制，凡客觀上足對人之生命、身體、安全構成威脅，具有危
    險性之兇器均屬之，且祇須行竊時攜帶此種具有危險性之兇
    器為已足，並不以攜帶之初有行兇之意圖為必要（最高法院
    79年台上字第5253號判例參照）。查扣案之鋸子、鉗子、螺
    絲起子、小刀均不失為足以殺傷人生命、身體之器械，顯為
    具有危險性之兇器。核被告所為犯罪事實項下(二)(1)、(2)之犯
    行，係犯刑法第320 條第1 項之普通竊盜罪。所為犯罪事實
    項下(二)(3)、(4)之犯行，係犯刑法第321 條第1 項第3 款之攜
    帶兇器竊盜罪。
  (二)被告先後4 次竊盜犯行，時間緊接，手法相同，所犯為構成
    要件相同之罪，顯係基於概括犯意為之，依94年1 月7 日修
    正公布95年7 月1 日施行前之刑法第56條規定（現已刪除）
    ，為連續犯。
  (三)被告有如犯罪事實項下(一)所示之前科紀錄，有臺灣高等法院
    前案紀錄表1 份附卷可稽，其於有期徒刑執行完畢後5 年內
    ，故意再犯本案有期徒刑以上之罪，不論依修正前之刑法第
    47條規定，或依修正後刑法第47條第1項規定，均為累犯。
  (四)按行為後法律有變更者，適用行為時之法律。但行為後之法
    律有利於行為人者，適用最有利於行為人之法律，新刑法第
    2 條第1 項前段及但書定有明文，此為「從舊從輕」之比較
    。而所謂「法律有變更者」，指行為時與裁判時之刑罰法律
    ，關於刑罰權規範事項互有不同內容之規定而言。而為「從
    舊從輕」之比較時，應就罪刑有關之共犯、未遂犯、想像競
    合犯、牽連犯、連續犯、結合犯，以及累犯加重、自首減輕
    暨其他法定加減原因（如身分加減）與加減例等一切情形，
    綜其全部罪刑之結果而為比較（最高法院95年第8 次刑事庭
    會議決議參照），經查：
    (1)被告行為時，刑法第320條第1項規定：「意圖為自己或第
      三人不法之所有，而竊取他人之動產者，為竊盜罪，處5
      年以下有期徒刑、拘役或5 百元以下罰金。」被告行為時
      之前開罰金刑，經主管院依罰金罰鍰提高標準條例第3 條
      、第1條前段規定（得提高為2至10倍），就其原定數額得
      提高為10倍，故其實質內容為：意圖為自己或第三人不法
      之所有，而竊取他人之動產者，為竊盜罪，處5 年以下有
      期徒刑、拘役或5,000元以下罰金。而被告行為後，95年6
      月14日公布增訂之刑法施行法第1條之1第1項、第2項前段
      規定：「中華民國94年1月7日刑法修正施行後，刑法分則
      編所定罰金之貨幣單位為新臺幣，94年1月7日刑法修正時
      ，刑法分則編未修正之條文定有罰金者，自94年1月7日刑
      法修正施行後，就其所定數額提高為30倍。」是95年7 月
      1日後，刑法第320條第1 項之實質內容變更為：意圖為自
      己或第三人不法之所有，而竊取他人之動產者，為竊盜罪
      ，處5 年以下有期徒刑、拘役或新臺幣15,000元以下罰金
      ，並依罰金罰鍰提高標準條例第1 條但書規定，不再適用
      罰金罰鍰提高標準條例第1 條前段提高其罰金數額之規定
      。經比較刑法施行法第1條之1增訂前後刑法第320條第1項
      之實質內容，因增訂前依現行法規所定貨幣單位折算新臺
      幣條例第2 條規定，刑法第320條第1項所定金額之貨幣單
      位為元，應以新臺幣之3 倍折算。故刑法施行法第1條之1
      增訂前後，刑法第320條第1項之實質內容相同，對於被告
      並無有利或不利之別。
    (2)被告行為時，刑法第56條規定：「連續數行為而犯同一之
      罪名者，以一罪論。但得加重其刑至二分之一。」，前開
      連續犯規定，業於94年1 月7 日修正公布刪除，並於95年
      7 月1 日施行，此刪除雖非犯罪構成要件之變更，但顯已
      影響行為人刑罰之法律效果，自屬法律有變更。按連續犯
      本質上應屬數罪，僅係基於訴訟經濟或責任吸收原則之考
      量，而論以一罪，並加重其刑至二分之一。刑法修正後將
      連續犯規定刪除，致新刑法已無連續犯規定可資適用，原
      連續數行為，須以數罪併罰。修正前後，就被告之行為，
      顯有一次評價與多次評價之別，如一次評價並加重其刑二
      分之一，被告最高可能被處有期徒刑7 年6 月，如多次評
      價，則最高可處有期徒刑20年，自應以修正前之規定，較
      有利於被告。
    (3)被告行為時，刑法第47條規定：「受有期徒刑之執行完畢
      ，或受有期徒刑或有期徒刑一部之執行而赦免後，5 年以
      內再犯有期徒刑以上之罪者，為累犯，加重本刑至二分之
      一。」被告行為後，94年1 月7 日修正自95年7 月1 日施
      行之刑法將累犯之成立，限制以故意再犯者為限，並改列
      於第47條第1 項。另修正後刑法配合第98條第2 項增訂強
      制工作處分與刑罰之執行效果得以互代之規定，於第47條
      第2 項增列擬制累犯規定，又將修正前刑法第49條關於「
      依軍法」受裁判者不適用累犯之規定刪除，至累犯加重本
      刑至二分之一之法律效果則維持不變，其罪刑之實質內容
      及條文項次均有變動，科刑規範已有變更，亦有修正後刑
      法第2條第1項之適用。而就抽象而言，前開法律變更，將
      累犯之成立，限於故意再犯，排除過失再犯，對於犯罪行
      為人較為有利，但擬制累犯之增訂及「依軍法」受裁判者
      不適用累犯規定之刪除，則對於行為人較為不利。
    (4)綜合比較被告行為後之前開法律變更，其中刑法施行法第
      1 條之1 之增訂，對於刑法第320 條第1 項所生之實質變
      動，對於被告而言並無有利之不利之別。其中累犯規定變
      更，則因被告為係故意犯罪，無論依修正前之刑法第47條
      或修正後刑法第47條第1 項規定，均構成累犯，且本案與
      修正後刑法擬制累犯規定之增訂及「受軍法」裁判者不適
      用累犯規定之刪除尚無關涉，亦無有利不利之別。而修正
      後刑法刪除連續犯規定，由一次評價改為多次評價，對於
      被告顯然較為不利。故本案自應依刑法第2 條第1 項前段
      ，適用被告行為時之法律：即依被告行為時之罰金罰鍰提
      高標準條例第1 條前段及刑法第320 條第1 項、第321 條
      第1 項第3 款（刑法第321 條第1 項第3 款並未修正），
      論罪科刑。並依當時之刑法第56條規定，以被告係連續犯
      而論以一罪，並加重其刑。再依被告行為時之刑法第47條
      累犯規定，遞加重其刑。
  (三)按從刑附屬於主刑，除法律有特別規定者外，依主刑所適用
    之法律（最高法院95年第8 次刑事庭會議決議參照）。扣案
    之鋸子、鉗子、螺絲起子、小刀各1 支，均係被告所有供本
    案犯罪所用之物，業據其供承在卷，爰一體適用刑法第38條
    第1 項第2 款宣告沒收。
  (四)依刑事訴訟法第273 條之1 第1 項、第310 條之2 、第454
    條第1 項、第299 條第1 項前段，刑法第2 條第1 項前段、
    修正前刑法第56條、第320 條第1 項、第321 條第1 項第3
    款、第47條、第38條第1 項第2 款，罰金罰鍰提高標準條例
    第1 條前段，判決如主文。
四、如不服本判決，應於判決送達後10日內，向本院提出上訴狀
    。
本案經檢察官黃德松到庭執行職務。
中    華    民    國    95    年    7     月    28    日
                  刑事第三庭法  官  周群翔
以上正本證明與原本無異。
                            書記官  劉育君
中    華    民    國    95    年    7     月    28    日
附錄本案論罪科刑之法條：
刑法第320 條第1 項
意圖為自己或第三人不法之所有，而竊取他人之動產者，為竊盜
罪，處5 年以下有期徒刑、拘役或500 元以下罰金。
刑法第321 條第1 項第3 款
犯竊盜罪而有左列情形之一者，處6 月以上、5 年以下有期徒刑
：
三  攜帶兇器而犯之者。


司法院資訊處製作；財團法人民間司法改革基金會備份。
